【裁判字號】    98,訴,224
【裁判日期】    980525
【裁判案由】    債務人異議之訴
【裁判全文】
臺灣桃園地方法院民事判決               98年度訴字第224號
原      告  李學銀即匯統工程行
訴訟代理人  丙○○
被      告  甲○○
訴訟代理人  袁曉君律師
複  代理人  乙○○
上列當事人間債務人異議之訴事件，於民國97年4 月27日辯論終
結，本院判決如下：
    主  文
原告之訴駁回。
訴訟費用由原告負擔。
   事實及理由
壹、原告主張：一、被告持有原告簽發發票日97年9 月18日，票
    號：FM0000000 號，面額新台幣（下同）100 萬元，付款人
    合作金庫商業銀行南桃園分行之支票1 紙（下稱系爭支票）
    ，屆期提示不兌現，遂向本院聲請嗣取得97年司促字第3409
    5 號支付命令，並於97年10月28日確定在案（下稱系爭支付
    命令）。二被告因未獲清償，於97年9 月30日將系爭支票債
    權讓與訴外人張崇彬，有債權讓與契約書1 紙可證（下稱第
    一次債權讓與），並於當日通知原告，有桃園府前21支郵局
    第1772號存證信函（下稱系爭1772號存證信函）可證。被告
    既已將系爭支票債權讓與訴外人張崇彬，顯已退出兩造之債
    權債務關係，詎被告竟仍於同年11月12日以系爭支票債權聲
    請強制執行查封原告之不動產。三按「執行名義成立後，如
    有消滅或妨礙債權人請求之事由發生，債務人得於強制執行
    程序終結前，向執行法院對債權人提起異議之訴」；又「債
    權之讓與，非經讓與人或受讓人通知債務人，對債務人不生
    效力」強制執行法第14條第1 項、民法297 條分別定有明文
    。本院係於97年9 月24日核發系爭支付命令，同年10月7 日
    發生送達效力，並於同年10月28日確定，執行名義成立日期
    為97年9 月24日，然被告既於同年9 月30日將系爭支票債權
    讓與予張崇彬，此乃消滅被告請求給付票款之事由，惟被告
    竟仍於同年11月12日向本院聲請強制執行，執行程序顯有瑕
    疵。四至被告抗辯張崇彬業已於98年3 月16日又將系爭支票
    債權再讓與回被告，有桃園府前21支郵局第37 0號存證信函
    （下稱系爭370 號存證信函）可證。惟被告係已於97年9 月
    30日將系爭支票債權轉讓予張崇彬，而被告聲請之強制執行
    日期（97年11月12日），係晚於第一次次債權讓與予張崇彬
    之時點，且早於訴外人張崇彬再將系爭支票債權讓與回被告
    之98年3 月16日，足證被告抗辯，顯無理由。爰依強制執行
    法第14條第1 項，提起異議之訴，請求撤銷強制執行程序等
    語。並聲明：本院97年司執字第79210 號債務清償事件之強
    制執行程序應予撤銷。
貳、被告則以：一按債權讓與之通知，性質為觀念通知，不以債
    務人承諾為必要，通知之方式，以言詞或書面均可，民法第
    297 條、最高法院42年台上第626 號均有明文。被告雖於97
    年9 月30日將系爭支票債權讓與張崇彬，然原告並未收到該
    讓與之通知，有雙掛號招領逾期之退件封面可證，上開第一
    次債權讓與通知既未送達於原告，顯然不生效力。二縱認第
    一次讓與通知有送達於原告，然張崇彬已於98年3 月16日將
    系爭支票債權又讓與被告，有系爭370 號存證信函及回執可
    證。故張崇彬再將系爭支票債權讓與被告應屬有效。原告既
    為系爭支票之發票人，自應依票據法規定負票據責任，被告
    取得系爭支付命令確定證明而聲請強制執行，於法並無不合
    等語，資為抗辯。並聲明：原告之訴駁回。
參、本院判斷：
一兩造不爭執事項：
  (一)被告持有原告所簽發之系爭支票（見本院卷第37頁）。
  (二)被告執系爭支票向本院聲請取得系爭支付命令於97年10月28
    日確定在案，有支付命令及確定證明書可證（見本院97年司
    執字第79210 號卷第4 頁至第6 頁）。
  (三)被告曾於97年9 月30日寄發系爭1772號存證信函予原告，有
    存證信函影本1 份在卷可稽（見本院卷第8 頁、第9 頁），
    該存證信函內容略為：被告將系爭支票債權讓與張崇彬等語
    。
  (四)被告於97年11月12日以系爭支付命令為執行名義，聲請本院
    97年司執字第79210號強制執行程序。
  (五)張崇彬於98年3 月16日再將系爭支票債權讓與原告。
二得心證之理由
  (一)被告第一次債權讓與之效力為何？
  1.按確定之支付命令，與確定判決有同一之效力，其內容縱有
    不當，亦僅得以再審程序救濟。又執行名義成立後，如有消
    滅或妨礙債權人請求之事由發生，債務人得於強制執行程序
    終結前，向執行法院對債權人提起異議之訴，強制執行法第
    14條第1 項定有明文。而債權讓與，乃屬「消滅」債權人請
    求事由發生原因之一。另「債權人得將債權讓與於第三人」
    ，「債權之讓與非經讓與人或受讓人通知債務人，對於債務
    人不生效力」，民法第294 條第1 項前段及第297 條第1項
    前段分別定有明文。是以，債權人與受讓人間縱已有債權讓
    與之合意，於債務人受債權讓與通知前，對債務人不生效力
    。又債權讓與之通知，為讓與人或受讓人向債務人通知債權
    讓與事實之行為，其性質為觀念通知，最高法院28年上字第
    12 84 號判例意旨可資參照。再者，債權讓與後，受讓人再
    將同一債權讓與回予原讓與人，並非法所不許，仍為有效，
    此觀諸民法第294 條第1 項規定自明。
  2.原告主張被告已於97年9 月30日將系爭支票債權讓與張崇彬
    ，有消滅請求權之事由發生，伊得依強制執行法第14條提起
    債務人異議之訴云云，被告則以伊所寄發之系爭1772號存證
    信函遭退件，該債權讓與通知並未合法送達於原告置辯。是
    本件首應審究者係被告第一次債權讓與通知，是否生效？
  3.經查，被告以系爭1772號存證信函通知原告第一次債權讓與
    而遭招領逾期退件未能合法送達之事實，有被告提出該存證
    信函因招領逾期遭退件之封面1 份在卷可考（見本院卷第24
    頁）；而原告於本院審理中亦自承：「（提示本院卷第24頁
    ，被告讓與100 萬元予張崇彬之存證信函遭退回，有何意見
    ？）因為被告所寄之地址，我無法收到。（被告所寄地址是
    否為你起訴狀所記地址？）是，我起訴狀所記地址」等語明
    確（見本院卷第39頁至40頁）。是依原告自承及上開退件封
    面記載，足證系爭1772號存信函係寄送至原告於本件起訴狀
    所記載之地址遭退件，則被告第一次債權讓與通知當時並未
    合法送達於原告，益徵被告此次債權讓與，並未於97年9 月
    30日生效。
  (二)張崇彬將系爭支票債權再讓與被告之效力為何？
    至於，原告起訴狀固附有系爭1772號存證信函，惟此僅能證
    明原告於98年2 月間起訴前某日取得系爭1772號存證信函，
    自斯時被告將系爭支票債權讓與張崇彬之事實，固發生效力
    。惟查，張崇彬於本院審理中之98年3 月16日已再將其所受
    讓之系爭支票債權讓與回被告，有系爭370 號存證信函及其
    回執在卷可考（見本院卷第28頁至30頁）；且原告於本院審
    理中復自承：「（有無收到被證一張崇彬讓與甲○○之存證
    信函？）有。」等語（見本院卷第40頁）；益徵張崇彬將系
    爭支票債權再讓與被告之事實，至遲於同年3 月16日已合法
    通知達於原告而生效力，則被告為系爭支票債權之權利人無
    訛，其執系爭支付命令聲請強制執行，於法並無不合。從而
    ，原告主張執行名義成立後有消滅被告請求權之事由發生，
    被告已非系爭支票之債權人，請求撤銷本院上開強制執行程
    序云云，即無足取。
肆、綜上，原告依強制執行法第14條第1 項提起債務人異議之訴
    ，請求本院97年司執字第79210 號債務清償強制執行事件之
    強制執行程序應予撤銷，為無理由，不應准許。
伍、本件事證已臻明確，兩造其餘攻擊防禦方法於判決結果不生
    影響，爰不另一一贅述，附此敘明。
陸、訴訟費用負擔之依據：民事訴訟法第78條。
中   華    民    國   98    年  5    月    25        日
                  民事第二庭    法  官   張金柱
如對本判決上訴，須於判決送達後20日內向本院提出上訴狀
以上正本證明與原本無異。
中   華    民    國   98    年  5    月    25        日
                                書記官   陳美宜


司法院資訊處製作；財團法人民間司法改革基金會備份。
